【裁判字號】    98,消債更,305
【裁判日期】    980413
【裁判案由】    聲請更生程序
【裁判全文】
臺灣高雄地方法院民事裁定           98年度消債更字第305號
聲  請  人  甲○○
代  理  人  王叡齡律師
上列當事人因消費者債務清理事件聲請更生，本院裁定如下：
    主  文
聲請駁回。
聲請費用由聲請人負擔。
    理  由
一、聲請意旨略以：聲請人前與台新國際商業銀行股份有限公司
    （下稱台新銀行）等銀行訂定消費借貸、信用卡或現金卡契
    約，致積欠無擔保債務合計新台幣（下同）2,079,630 元，
    因有無法清償債務之情事，而於消費者債務清理條例（下稱
    消債條例）頒布後，向附表所示之最大債權銀行台新銀行請
    求共同協商債務清償方案，惟遭台新銀行以協商意願低落為
    由，致協商不協立，爰依消債條例之規定聲請更生等語。
二、按債務人不能清償債務或有不能清償之虞，且無擔保或無優
    先權之債務總額未逾新臺幣1200萬元者，於法院裁定開始清
    算程序或宣告破產前，得向法院聲請更生，消債條例第3條
    、第42條第1 項分別定有明文。又聲請更生或清算不合程式
    或不備其他要件者，法院應以裁定駁回之，但其情形可以補
    正者，法院應定期間先命補正，復為同條例第8 條所明定。
三、聲請人主張其積欠如附表所示之銀行上開債務，因無法清償
    債務，於民國97年間向最大債權銀行台新銀行申請消債條例
    前置協商，惟遭台新銀行以協商意願低落為由致協商不成立
    等情，業據聲請人提出前置協商不成立通知書、債權人清冊
    、財團法人金融聯合徵信中心當事人綜合信用報告─債務清
    理條例前置協商專用債權人清冊及財團法人金融聯合徵信中
    心當事人查詢個人資料（信用報告）回覆書附卷可參（見本
    院卷第7 頁、第8 頁至9 頁、第25頁至28頁、第130 頁至
    138 頁），足認屬實。故本件應審酌者為聲請人是否已陷於
    不能清償債務或有不能清償之虞。
四、經查：
  (一)聲請人自陳目前每月薪資收入約為22,000元，並提出財政部
    高雄市國稅局95、96年度綜合所得稅各類所得資料清單、薪
    資證明書（見本院卷第29頁至30頁、第115 頁）為佐，尚堪
    採認。此外，聲請人主張每月需支出自己必要生活費用及女
    兒林宇鳳之扶養費用計有托育費5,000 元、伙食費8,000 元
    、水電費3,000 元，共計16,000元，並提出林宇鳳95至96年
    度財政部高雄市國稅局綜合所得稅各類所得資料清單及財產
    歸屬資料清單、戶籍謄本（見本院卷第50頁至51頁、第53頁
    ）為證，惟並未提出全部憑證以供本院參酌，本院已難遽採
    ，又按消債條例之立法目的，係為使不幸陷入經濟困境之人
    得以清理債務、重建生活，並在清理過程中能保有符合人性
    尊嚴之最低基本生活，而非維持債務人過去慣常之寬裕生活
    ，故並非由聲請人任意主張其基本生活費用之數額，否則將
    造成揮霍無度以致清償能力降低，反而易使更生程序無從進
    行，衡以，聲請人居住於高雄市，參酌內政部所公告之98年
    度高雄市低收入戶最低生活費用每人每月為11,309元之標準
    。又林宇鳳之扶養義務人含聲請人在內有兩人。是認聲請人
    主張每月需支出必要生活費用及扶養費用共計16,000元等語
    ，應屬可採。
  (二)從而，依聲請人目前每月薪資收入22,000元扣除其必要支出
    及扶養費用後，尚餘6,000 元（計算式：22,000元－16,000
    元＝6,000 元）可資運用，參以本院依職權詢問台新銀行有
    關聲請人之前置協商情形，據覆略以：台新銀行提出二階段
    清償方案，第一階段分72期，不計息，每月應清償金額為5,
    000 元，待第一階段期滿後，重新審核聲請人之財務收支狀
    況，另訂後階段之還款方式，惟債務人無法接受此方案，致
    協商不成立，此有台新銀行台新債協98法字第40465 號函在
    卷可稽（見本院卷第148 頁至150 頁），對照其前開每月剩
    餘可自由運用之金額，顯非不能負擔台新銀行所提還款方案
    ，於此自不得認其已有不能清償債務或有不能清償之虞之情
    事。
五、綜上，本件聲請人依現有收入，扣除基本生活支出後，尚難
    謂無餘裕之金額償還債務，且聲請人亦無法提出其他證據足
    資證明其確有不能清償債務或有不能清償之虞，應屬聲請更
    生之要件不備，且又無從補正，依首揭條文之意旨，自應駁
    回其更生之聲請，爰裁定如主文。
六、依消費者債務清理條例第8 條前段、第15條，民事訴訟法第
    95 條 、第78條，裁定如主文。
中    華    民    國    98    年    4     月    13    日
              民事第五庭    法      官  鄭凱文
上為正本係照原本作成
如不服本裁定，應於裁定送達後10日內，以書狀向本院提出抗告
，並繳納抗告費新臺幣1千元
中    華    民    國    98    年    4     月    13    日
                            書  記  官  張家瑜
附表：
┌──┬────────────┬────────┬───────┐
│編號│債權人                  │金額（新台幣）  │種    類      │
├──┼────────────┼────────┼───────┤
│1   │國泰世華銀行            │54,000 元       │信用卡消費款  │
├──┼────────────┼────────┼───────┤
│2   │渣打國際商業銀行        │92,000 元       │信用卡消費款  │
├──┼────────────┼────────┼───────┤
│3   │遠東銀行                │199,309元       │信用卡消費款  │
├──┼────────────┼────────┼───────┤
│4   │元大銀行                │326,195元       │信用卡消費款  │
├──┼────────────┼────────┼───────┤
│5   │玉山銀行                │54,000 元       │信用卡消費款  │
├──┼────────────┼────────┼───────┤
│6   │台新銀行                │636,197元       │信用卡消費款  │
├──┼────────────┼────────┼───────┤
│7   │日盛銀行                │147,000元       │信用卡消費款  │
├──┼────────────┼────────┼───────┤
│8   │安泰銀行                │235,263元       │信用卡消費款  │
├──┼────────────┼────────┼───────┤
│9   │友邦信用卡公司          │335,466元       │信用卡消費款  │
├──┼────────────┼────────┼───────┤
│10  │高雄第二信用合作社      │99,000 元       │保證債務      │
├──┼────────────┼────────┴───────┤
│        合         計         │2,178,430元                     │
└───────────────┴────────────────┘


司法院資訊處製作；財團法人民間司法改革基金會備份。
